臺灣桃園地方法院刑事判決
111年度原簡上字第13號
上  訴  人  臺灣桃園地方檢察署檢察官
被      告  田家祥



選任辯護人  王道元律師(法扶律師)
上列上訴人因被告犯詐欺案件，不服本院民國111年2月23日110
年度原簡字第18號第一審刑事簡易判決（聲請簡易判決處刑案號
：108年度偵字第33502號），提起上訴，本院管轄之第二審合議
庭判決如下：
    主  文
原判決撤銷。
田家祥幫助犯洗錢防制法第十四條第一項之洗錢罪，處有期徒刑
壹月，併科罰金新臺幣壹萬元。罰金如易服勞役，以新臺幣壹仟
元折算壹日。
    事  實
一、田家祥可預見將自己之金融帳戶提供他人使用，常與財產犯
    罪之需要密切相關，可能使該帳戶為詐欺集團作為存取詐騙
    款項之用，藉以掩飾詐欺犯行及不法所得，仍基於幫助他人
    詐欺取財、掩飾詐欺犯罪所得去向之洗錢不確定故意，於民
    國108年8月28日晚間8時47分許，在桃園市龜山區大同路之
    統一超商大傳門市，將其所申設之臺灣銀行帳號000-000000
    000000號帳戶（下稱臺灣銀行帳戶）之提款卡、存摺及密碼
    ，以交貨便寄出，提供予真實姓名年籍均不詳之人，以此幫
    助該人所屬詐欺集團向他人詐取財物。嗣該詐欺集團成員取
    得上開臺灣銀行帳戶後，即基於意圖為自己或第三人不法所
    有之犯意聯絡，由該詐欺集團成員於108年8月31日下午2時2
    0分許，以0000000000號來電顯示門號致電陳含笑，假冒友
    人佯稱急需用款，致陳含笑陷於錯誤，依該詐欺集團成員之
    指示，於108年9月2日中午12時55分許，在臺中市○區○○路00
    0號華南銀行臺中分行，將新臺幣（下同）60,000元以臨櫃
    匯款方式，匯入上開臺灣銀行帳戶，旋遭本案詐欺集團成員
    提領一空，田家祥提供上開台灣銀行帳戶予本案詐欺集團成
    員使用之行為，併已掩飾上述合計60,000元詐欺犯罪所得之
    去向。
二、案經陳含笑訴由桃園市政府警察局龜山分局報告臺灣桃園地
    方檢察署檢察官偵查後聲請簡易判決處刑。
　　理  由
一、上訴意旨略以：原審認定被告交付金融帳戶供他人使用，具
    有幫助詐欺取財之未必故意，而被告為具有正常事理判斷能
    力之成年人，對於該金融帳戶同事作為該他人或所屬犯罪集
    團收受、提領特定犯罪所得使用，對方提領後會產生遮斷金
    流以逃避國家追訴、處罰之效果等節，其主觀上應有所認識
    ，而具有未必故意（不確定故意），然原審漏未審酌最高法
    院刑事大法庭以108年度台上大字第3101號裁定揭櫫之法律
    解釋適用原則，致漏論被告同時成立一般洗錢罪之幫助犯。
    另被告雖於原審審理期間陳稱有意賠償告訴人陳含笑，惟依
    原審判決所載，被告實際上僅給付告訴人新臺幣1萬元即無
    下文，並未完全賠償告訴人所受損害；且被告於偵查中未坦
    承犯行，其犯罪後態度，尚難認為良好，嗣被告於原審雖認
    罪，惟顯係為求取原審從輕量刑之機會，實則其並無真心悔
    悟之意，本案原審所量處之刑度，顯屬過輕。以上原判決均
    容有未洽，請撤銷原判決，另為適當合法之判決。
二、程序部分：
  ㈠按被告以外之人於審判外之言詞或書面陳述，除法律有規定
    者外，不得作為證據；又被告以外之人於審判外之陳述，雖
    不符合同法第159條之1至第159條之4規定，但經當事人於審
    判程序同意作為證據，法院審酌該言詞陳述或書面陳述作成
    時之情況，認為適當者，亦得為證據。當事人、代理人或辯
    護人於法院調查證據時，知有第159條第1項不得為證據之情
    形，而未於言詞辯論終結前聲明異議者，視為有前項之同意
    ，刑事訴訟法第159條第1項及第159條之5分別定有明文。經
    查，本判決下列所引用之被告以外之人於審判外之陳述（含
    書面陳述），檢察官、被告田家祥及其辯護人迄至本院言詞
    辯論終結前均未聲明異議，本院審酌上開證據資料製作時之
    情況，尚無違法不當及證明力明顯過低之瑕疵，亦認為以之
    作為證據應屬適當，揆諸前開規定，爰依刑事訴訟法第159
    條之5規定，認前揭證據資料均有證據能力。
  ㈡本件認定事實所引用之本件卷內之非供述證據，檢察官、被
    告及其辯護人均未主張排除前開證據之證據能力，且迄於本
    院言詞辯論終結前均未表示異議，本院審酌前開非供述證據
    並無證據證明係公務員違背法定程序所取得，亦無刑事訴訟
    法第159條之4之顯有不可信之情況與不得作為證據之情形，
    是本件認定事實所引用之本件卷內之非供述證據，均認為有
    證據能力。
三、實體部分：
　㈠認定事實之證據及理由：
　⒈前開犯罪事實，業據被告田家祥分別於警偵訊及本院審理中
    坦承不諱，且被告所開立之上開台灣銀行帳戶，為本案詐欺
    集團成員使用，並於被害人陳含笑匯入遭詐騙款項後，旋遭
    本案詐欺集團成員提領一空等事實，已據證人陳含笑於警詢
    時證述綦詳，復有陳含笑提供之華南商業銀行匯款回條聯、
    通聯紀錄截圖、華南銀行存摺封面暨內頁影本等件附卷可資
    佐證，足認被告上揭出於任意性之自白，核與事實相符，足
    堪信實，允可認定。
　⒉洗錢防制法所稱之「洗錢」行為，依第2條之規定，係指：一
    、意圖掩飾或隱匿特定犯罪所得來源，或使他人逃避刑事追
    訴，而移轉或變更特定犯罪所得；二、掩飾或隱匿特定犯罪
    所得之本質、來源、去向、所在、所有權、處分權或其他權
    益者；三、收受、持有或使用他人之特定犯罪所得。並於第
    14條、第15條規定其罰則，俾防範犯罪行為人藉製造資金流
    動軌跡斷點之手段，去化不法利得與犯罪間之聯結。申言之
    ，洗錢防制法之立法目的，在於防範及制止因犯第3條所列
    之特定犯罪而取得或變得之財物或財產上利益及其之孳息，
    藉由包含處置（即將特定犯罪所得直接予以移轉或變更）、
    分層化（即以迂迴層轉、化整為零之多層化包裝方式，掩飾
    或隱匿特定犯罪所得）及整合（即收受、持有或使用他人之
    特定犯罪所得，使之回流至正常金融體系，而得以合法利用
    享受）等各階段之洗錢行為，使其形式上轉換成為合法來源
    ，以掩飾或切斷特定犯罪所得與犯罪之關聯性，而藉以逃避
    追訴、處罰。刑法第30條之幫助犯，係以幫助意思，對於正
    犯資以助力，但未參與實行犯罪之行為者而言。金融帳戶乃
    個人理財工具，依我國現狀，申設金融帳戶並無任何特殊限
    制，且可於不同之金融機構申請多數帳戶使用，是依一般人
    之社會通念，若見他人不以自己名義申請帳戶，反而收購或
    借用別人之金融帳戶以供使用，並要求提供提款卡及告知密
    碼，則提供金融帳戶者主觀上如認識該帳戶可能作為對方收
    受、提領特定犯罪所得使用，對方提領後會產生遮斷金流以
    逃避國家追訴、處罰之效果，仍基於幫助之犯意，而提供該
    帳戶之提款卡及密碼，以利洗錢實行，仍可成立一般洗錢罪
    之幫助犯（最高法院108年度台上大字第3101號裁定意旨參
    照）。
  ⒊按刑法上故意，分直接故意（確定故意）與間接故意（不確
    定故意），行為人對於構成犯罪之事實，明知並有意使其發
    生者，為直接故意；行為人對於構成犯罪事實，預見其發生
    而其發生並不違背其本意者，為間接故意。又間接故意與有
    認識過失之區別，在於二者對構成犯罪事實，雖均預見其能
    發生，但前者對其發生，並不違背其本意，後者則確信其不
    發生。且幫助犯成立，以行為人主觀上認識被幫助者，正欲
    從事犯罪或係正在從事犯罪，且該犯罪有既遂可能，而其行
    為足以幫助他人實現構成要件者，即具有幫助故意，故行為
    人只要概略認識該特定犯罪之不法內涵即可，無庸瞭解正犯
    行為之細節或具體內容；而存款帳戶之金融卡及密碼，僅係
    供使用人作為存款、提款、匯款或轉帳之工具，一般人在正
    常情況下，均得自行向銀行申請開立存款帳戶，而領取帳戶
    金融卡使用，並無任何特定身分之限制，苟非意在將該存款
    帳戶作為犯罪之不法目的或掩飾真實身分，實無蒐集他人存
    款帳戶金融卡及提款密碼之必要。況且近年來不法份子利用
    人頭帳戶實行詐欺取財等財產犯罪案件層出不窮，業已廣為
    平面或電子媒體、政府機構多方宣導、披載，提醒一般民眾
    勿因一時失慮而誤蹈法網，輕易交付自己名義申辦之金融帳
    戶予他人，反成為協助他人犯罪之工具，是依一般人之社會
    生活經驗，若見他人不以自己名義申請開戶，反而出價蒐購
    或以其他方式向他人蒐集金融機構帳戶為不明用途使用或流
    通，衡情對於該等帳戶極可能供作不法目的使用，當有合理
    之預見。
　⒋查，本件被告將本件存摺、提款卡及密碼交付與詐欺集團成
    員供作詐騙財物之用，嗣詐欺集團成員實行詐欺取財罪後，
    為掩飾、隱匿其犯罪所得財物之去向及所在，而令告訴人將
    60,000元轉入被告所提供之帳戶，由詐欺集團成員前往提領
    犯罪所得款項得手，因而產生遮斷金流以逃避國家追訴、處
    罰之效果，被告所為係基於幫助他人詐取財物、洗錢之犯意
    所為，屬詐欺取財罪、洗錢罪構成要件以外之行為，應論以
    詐欺取財罪、洗錢罪之幫助犯。綜上，本案事證明確，被告
    上開犯行，堪以認定，應予依法論科。
　㈡論罪科刑及撤銷改判之理由
  ⒈核被告所為，係犯刑法第30條第1項前段、第339條第1項之幫
    助詐欺取財罪，及刑法第30條第1項前段、洗錢防制法第14
    條第1項之幫助洗錢罪。被告以提供上開帳戶資料之一行為
    ，同時幫助詐騙集團成員對告訴人遂行詐欺取財及洗錢行為
    ，屬一行為觸犯數罪名之想像競合犯，應依刑法第55條規定
    從一重以幫助洗錢罪處斷。被告所犯幫助洗錢罪部分，固未
    據檢察官起訴，惟因與已起訴之幫助詐欺取財犯行具裁判上
    一罪關係，為起訴效力所及，依審判不可分之原則，本院自
    得併予審理，附此說明。
  ⒉被告於審判中自白洗錢犯罪，依洗錢防制法第16條第2項規定
    ，減輕其刑；另被告係基於幫助之犯意而為一般洗錢罪，應
    依刑法第30條第2項規定，按正犯之刑減輕之。並依刑法第7
    0條規定遞減之。
　⒊刑罰之量定，固屬法院自由裁量之職權行使，然刑事審判之
    量刑，在於實現刑罰權之分配的正義，故法院對科刑判決之
    被告量刑，應符合罪刑相當原則，使罰當其罪，此所以刑法
    第57條明定科刑時應審酌一切情狀，尤應注意該條所列各款
    情形，以為科刑輕重之標準（最高法院92年度台上字第3268
    號、95年度台上字第1779號判決意旨參照）。再者，法律上
    屬於自由裁量之事項，並非概無法律性之拘束，自由裁量係
    於法律一定之外部性界限內使法官具體選擇以為適當之處理
    ；因此在裁量時，必須符合所適用之法規之目的；更進一步
    言，須受法律秩序之理念所指導，此即所謂之自由裁量之內
    部性界限。事實審法院對於被告之量刑，自應符合比例、平
    等及罪刑相當原則，使輕重得宜，罰當其罪。
　⒋原審經審理結果，認被告犯罪事證明確，審酌被告提供金融
    帳戶予真實年籍姓名不詳之人，而幫助詐欺、洗錢之犯罪動
    機、目的、手段，危害國內金融交易秩序，造成如起訴書所
    示告訴人之財產因詐欺而受損等犯罪所生危害程度，增加被
    害人尋回贓款及檢警查緝犯罪之困難，使詐欺正犯得以掩飾
    、隱匿犯罪所得，危害人民財產安全及社會治安，暨被告犯
    後於警詢中否認將帳戶、提款卡交予不詳之人使用之情，於
    本院坦認犯行，犯後與告訴人達成和解、惟僅賠償新臺幣1
    萬元等犯後態度，並審酌被告所陳之智識程度、家庭生活經
    濟、生活狀況等一切情狀，量處如原審主文所示之刑，並就
    拘役諭知易科罰金之折算標準，固非無見。惟被告提供本件
    帳戶之存摺、金融卡及密碼供本案詐欺集團成員使用，同有
    幫助洗錢之不確定故意，已詳如前述，原審未併予審酌有裁
    判上一罪關係之幫助洗錢部分犯行，僅論以幫助詐欺罪，自
    有違誤。檢察官執此提起上訴，為有理由。至檢察官上訴意
    旨另以：被告實際上僅給付告訴人新臺幣1萬元即無下文，
    並未完全賠償告訴人所受損害；且被告犯罪後態度，尚難認
    為良好，原審所量處之刑度，顯屬過輕等語。然查，本件原
    審既已審酌上開被告實際上僅給付新臺幣1 萬元，併兼衡犯
    罪所生損害僅稍有彌補，暨被告之犯罪動機、手段、自陳之
    家庭及經濟生活狀況等一切情狀，而為量刑，尚無上訴意旨
    所稱量刑過輕之情事，此部分之上訴尚難謂合，本應駁回。
    惟被告於本院審理期間已與告訴人陳含笑達成和解並給付完
    畢，有111年5月13日刑事陳報狀暨附件、臺灣桃園地方法院
    辦理刑事案件電話查詢紀錄表等件可憑（見本院原簡上卷第
    85頁至第91頁），原審未及審酌上情且有前述之瑕疵，為符
    合罪刑相當之原則，併應由本院將原判決撤銷改判。
  ⒌爰審酌被告將上開帳戶之存摺、提款卡及密碼提供予他人使
    用，以此方式幫助該他人從事詐欺取財之犯行，致使此類犯
    罪手法層出不窮，並幫助隱匿犯罪所得之去向，造成無辜民
    眾受騙而受有金錢損失，並擾亂金融交易往來秩序及社會正
    常交易安全甚鉅，復因被告提供銀行帳戶，致使執法人員難
    以追查正犯之真實身分，造成犯罪偵查追訴的困難性，嚴重
    危害交易秩序與社會治安，所為實無足取，且該他人取得上
    開帳戶後，持以向告訴人詐取之金額，侵害財產法益之情節
    及程度已難謂輕微，惟念及被告犯後坦承犯行之態度，並已
    與告訴人達成和解，賠償告訴人之損失，兼衡其素行、智識
    程度、生活狀況等一切情狀，量處如主文所示之刑，並就罰
    金部分諭知如易服勞役之折算標準。另被告所犯之洗錢防制
    法第14條第1項之洗錢罪，最重本刑為7年以下有期徒刑，不
    符刑法第41條第1項規定「犯最重本刑5年以下有期徒刑」得
    易科罰金之要件，是本案之宣告刑雖為6個月以下，尚不得
    為易科罰金之諭知，惟依刑法第41條第3項「受6月以下有期
    徒刑或拘役之宣告，不符第1項易科罰金之規定者，得依前
    項折算規定，易服社會勞動」之規定，被告若符合得易服社
    會勞動之條件，得於執行時向執行檢察官聲請，併予敘明。
二、沒收部分：
　㈠按犯罪所得，屬於犯罪行為人者，沒收之；前二項之沒收，
    於全部或一部不能沒收或不宜執行沒收時，追徵其價額，刑
    法第38條之1第1項前段、第3項分別定有明文。查被告於檢
    察官偵查時否認其有獲取任何對價或報酬，且卷內無其他證
    據足認被告有因此部分犯行而獲取任何犯罪所得，爰不依上
    開規定宣告沒收，附此敘明。　   
  ㈡被告交付詐欺集團成員之存摺及提款卡，雖係供犯罪所用之
    物，且未扣案，迄今仍未取回，又該帳戶已遭通報為警示帳
    戶凍結，且該等物品本身價值低微，單獨存在亦不具刑法上
    之非難性，欠缺刑法上重要性，是本院認該等物品並無沒收
    或追徵之必要，爰不予宣告沒收或追徵。
據上論斷，應依刑事訴訟法第455條之1第1項、第3項、第369條
第1項前段、第364條、第299條第1項前段，判決如主文。
本案經檢察官吳佳美聲請簡易判決處刑，檢察官蕭佩珊提起上訴
，檢察官高玉奇到庭執行職務。
中　　華　　民　　國　　111 　年　　5 　　月　　31　　日
           刑事第十四庭         審判長法  官  江德民

                                      法  官  劉得為

                                      法  官  吳天明
以上正本證明與原本無異。
不得上訴。
                                      書記官　吳怡靜
中　　華　　民　　國　　111 　年　　5 　　月　　31　　日